【裁判字號】    91,易,2967
【裁判日期】    920707
【裁判案由】    贓物
【裁判全文】
臺灣板橋地方法院刑事判決                      九十一年度易字第二九六七號
    公  訴  人  臺灣板橋地方法院檢察署檢察官
    被      告  丁○○
右列被告因贓物案件，經檢察官提起公訴（九十一年度偵字第一五二七二號），本院
判決如左：
    主  文
丁○○無罪。
    理  由
一、本件公訴意旨略以：被告丁○○明知乙○○於九十一年八月十二日晚上十一時許
    ，在台北縣土城市○○路交予其駕駛之車牌號碼ＡＣ─九一七七號自小客車（起
    訴書誤載為車牌號碼ＡＬ─九一七七號，為丙○○所有，該車實係楊煌益所有，
    交丙○○使用，於九十一年八月十日晚上九時許，在台北縣三重市○○○段二二
    六號門前失竊），為乙○○行竊（其本件竊車犯行，經移送本院併案審理，本院
    於九十一年十月三十一日，以九十一年度易字第一六三七號判處有期徒刑一年十
    月在案）所得之贓車，竟仍與收受，並駕駛該車搭載乙○○至台北縣樹林市水源
    公園停車場停車休息，嗣於翌日上午六時許，為警在該址查獲，並扣得丁○○所
    有之機車鑰匙乙把插於該車電門上，因認被告丁○○涉有刑法第三百四十九條第
    一項之收受贓物罪嫌等語。
二、按犯罪事實應依證據認定之，無證據不得推定其犯罪事實。又不能證明被告犯罪
    者，應諭知無罪之判決。刑事訴訟法第一百五十四條、第三百零一條第一項前段
    分別定有明文。而認定不利於被告之事實，須依積極證據，苟積極證據不足為不
    利於被告事實之認定時，即應為有利於被告之認定，更不必有何有利之證據。最
    高法院著有三十年上字第八一六號判例可供參照。
三、公訴人認被告涉有收受贓物罪嫌，無非係以被告所駕駛前揭自小客車係屬楊煌益
    所有之失竊自小客車，被告亦自承為警查獲時，該車方向盤已遭鋸斷、無鑰匙可
    發動，電門鎖上之鑰匙係伊所有之機車鑰匙等情不諱，足認被告顯有贓車認知，
    竟仍與收受駕駛，並有被告所有之機車鑰匙一把扣案、臺北縣政府警察局贓物領
    保管單一紙附卷為憑，為其主要論據。訊據被告固坦承駕駛前揭自小客車搭載乙○○停車休息時，為警查獲，扣案機車鑰匙為伊所有等情不諱，惟堅詞否認有何
    收受贓物犯行，辯稱：伊開車時沒有注意到方向盤中間已遭人鋸斷，當晚是乙○○駕車至土城跟伊會合去酒店喝酒，後來乙○○醉了，才換伊開車，伊不知該車
    是贓車，也不知車子來源，並沒有收受贓物故意等語。查：
(一)、同案被告乙○○於偵查中即供稱：前揭自小客車係伊在臺北縣三重市○○路○段
    行竊所得，伊持螺絲起子打開門鎖，將方向盤鋸斷，再用起子插在鑰匙孔發動車
    子，行竊時由被告丁○○把風等語綦詳（見偵查卷第三十六頁、第四十八至四十
    九頁），於本院九十一年度易字第一六三七號審理中復供稱：ＡＣ─九一七七號
    自小客車是伊九十一年八月十日二十一時許，在三重市○○路○段二二六號前用
    螺絲起子打開車門偷，是丁○○替伊把風等語在卷（見本院九十一年度易字第一
    六三七號九十一年十月十七日審判筆錄）。
(二)、車牌號碼ＡＣ─九一七七號自小客車，為楊煌益所有，交由丙○○使用，於九十
    一年八月十日二十一時許，在臺北縣三重市○○路○段二二六號前失竊，該車原
    以柺杖鎖鎖住方向盤，車子領回時方向盤中間已遭鋸斷等情，經丙○○於警詢、
    本院調查中指訴在卷（見偵查卷第八、九頁及本院九十一年十一月七日訊問筆錄
    ），並據丙○○於本院調查中提出方向盤中間遭鋸斷之相片二幀附卷可佐。又證
    人即本件查獲員警戊○○、甲○○於本院調查中證稱：查獲當時，水源公園停車
    場所有車輛是靜止的，只有被告所駕駛的車輛發動中，渠等靠近該車，見有二人
    在車內睡覺，該車方向盤中間被切斷，電子鎖部分插著一支機車鑰匙，渠等用隨
    身小電腦查詢後，發現是贓車，因而查獲本案等語在卷（見本院九十一年十一月
    七日訊問筆錄）。即被告亦坦承為警查獲時，該車電門鎖上插有伊所有之扣案機
    車鑰匙一支不諱，同案被告乙○○於警詢時並供稱係因丁○○稱沒有插鑰匙難看
    ，所以將機車鑰匙插在電門上（見偵查卷第四頁背面）。則被告及乙○○駕駛前
    揭自小客車停車休息為警查獲時，該車尚發動中，惟電門鎖上竟插有被告之機車
    鑰匙，顯見該車確非以汽車鑰匙發動，僅以機車鑰匙插於電門鎖上，以免無車鑰
    匙仍可發動車輛啟人疑竇，且該車方向盤中間並已遭鋸斷等情，均堪認定，凡此
    各情，足認同案被告乙○○前揭(一)之供述，信而有徵，況乙○○與被告丁○○並
    無夙怨，乙○○復已坦承本件竊盜犯行，衡情，應無因互推刑責而誣陷被告丁○○之理，足認乙○○所述，應與事實相符，上開自小客車應係被告與乙○○共同
    行竊所得之贓車，被告辯稱該車乃乙○○駕駛與伊會合，伊不知該車來源云云，
    不足採信。
(三)、職是，被告本件被訴收受贓物部分，應係被告竊盜後使用贓車之行為，屬不罰之
    後行為，此外，本院復查無其他積極證據足認被告有何公訴人指稱之收受贓物犯
    行，依前諸二、所述，自應為無罪之判決。
(四)、又被告竊盜之犯罪事實與本件起訴被告收受贓物犯行，二者基本事實不同，本院
    無從就被告竊盜部分為審酌，應由檢察官另行偵查處理，附此敘明。
據上論斷，應依刑事訴訟法第三百零一條第一項判決如主文。
本案經檢察官李海龍到庭執行職務。
中      華      民      國      九十二      年      七      月    七    日
                                  臺灣板橋地方法院刑事第四庭
                                      審判長法  官  許仕楓
                                            法  官  談  虎
                                            法  官  陳明偉
右正本證明與原本無異。
如不服本判決，應於判決送達後十日內，向本院提出上訴狀。
                                            書記官  呂妍旻
中      華      民      國      九十二      年      七      月    七    日


司法院資訊處製作；財團法人民間司法改革基金會備份。
